【裁判字號】    97,交抗,473
【裁判日期】    970530
【裁判案由】    違反道路交通管理處罰條例
【裁判全文】
臺灣高等法院交通事件裁定             97年度交抗字第473號
    抗  告  人
    即受處分人  甲○○
上列抗告人因違反道路交通管理處罰條例案件，不服臺灣士林地
方法院，中華民國97年3月10日所為裁定（97年度交聲字第213號
），提起抗告，本院裁定如下：
    主  文
原裁定撤銷，發回臺灣士林地方法院。
    理  由
一、原裁定意旨略以：(一)受處分人甲○○於民國96年12月10日下
    午1時34分許，駕駛車牌7993-GW號自用小貨車，行經國道三
    號公路北上10.2公里處，經內政部警政署國道公路警察局第
    九警察隊木柵分隊員警以雷射測距測速儀器測得之時速為10
    9公里，超過規定最高速限時速90公里有19公里等情，有原
    處分機關之移送書、原處分機關裁決處分之裁決書、內政部
    警政署國道公路警察局96年12月10日公警局交字第Z9C00174
    2號舉發違反道路交通管理事件通知單影本附卷可參，因本
    案係使用雷射測距測速儀器進行違規採證，該儀器以雷射光
    束 (不見光）直接瞄準行進中之車輛，屬「單點單臺」之測
    速方式，車輛如有超出設定之速限即立刻鎖定，雖當時受處
    分人前方及左方尚有其他車輛，惟儀器係針對受處分人所駕
    駛之車輛進行偵測，在無遮蔽之情況下，該儀器之偵測不受
    其他車輛行進之影響，有內政部警政署國道公路警察局第九
    警察隊97年1月29日公警九交字第0960972955號函1紙在卷（
    參見原審卷第8頁）可憑，當不致有誤測之情形發生。是受
    處分人上開違規之事實應甚明確而堪認定。(二)本件測速舉發
    之經過，應係交通員警先以目視道路上可能超速之車輛，再
    由交通員警以雷射測距測速儀器鎖定該車偵測，經測得確有
    超速之事實後當場攔停製單舉發，故以前開「單點單臺」之
    方式進行測速，其測得數據應不可能受其他往來車輛之影響
    ，已如前述，且衡諸本件舉發員警係執行國道公路違規臨檢
    之勤務人員，依其等對於雷射測距測速儀器之操作經驗及違
    規舉發之判斷能力而言，亦不致於對車輛之同一性產生誤認
    ，是受處分人空言指稱可能係員警誤判或測速儀器判讀有誤
    ，其並未超速云云，洵無足採。至受處分人另以其前方及左
    方車輛，車速均在其車之上，為何未遭攔停舉發云云為辯，
    惟查，按有相同之違規事件而未受相同之取締，涉及主管機
    關行使行政裁量權適當與否之問題，該因違規而遭取締之行
    為人，尚不得主張「不法之平等」，是受處分人上開所辯，
    縱令屬實，亦不得據為本件主張阻卻違規之正當事由，附此
    敘明等語。
二、抗告意旨略以：「警員表示他們在1公里前就以測速紅外
    線機單點單臺測速不透光的，但不能排除本人前方或右方車
    有沒有會因車與車交錯相疊造成干擾，因為在1公里前很遠
    ，不能排除有干擾。另外紅外線機不透光的意思有沒有國
    家標準、檢定合格呢？因本人實在確定當天因載貨物是豆渣
    ，特別小心開車，絕對沒有超速，可否請法官給本人一個清
    白的機會，傳警員對質或調查國道上的監視器影像，給本人
    一個公平的審判，不然本人實在不服。雖然雷射測距測速儀
    器是以不見光單點單臺，但實在無法證實本人有無超速，而
    且在他們前方有一支超速定點測速照相機，為何沒有測到本
    人呢？留下超速照片。」等語。
三、按交通法庭就聲明異議之案件，必要時，得訊問受處分人及
    其他關係人，並得傳喚證人，命行鑑定，實施勘驗，道路交
    通案件處理辦法第16條定有明文。本件受處分人爭執如抗告
    意旨所述，員警在未有任何證據之情況下，即要求受罰，實
    屬不公等語。本院綜核，受處分人所陳並非全然無疑，應由
    執行查察取締勤務人員出庭，依據調查人證之程序，使就親
    歷事實提供證明，倘受處分人就該證人所述見聞經過之真實
    性有所質疑，即可依法定交互詢問程序加以檢驗。原審既未
    傳訊值勤員警作證，又未調查該雷射測速儀器是否有檢定合
    格證書，僅依原舉發警察機關書面函覆說明，遽為對於受處
    分人不利之認定，尚嫌不當。本件抗告，經核尚非無理由，
    本院爰將原裁定撤銷，發回原審法院，再為適當之調查與處
    理。
四、據上論結，應依道路交通案件處理辦法第26條，刑事訴訟法
    第413條前段，裁定如主文。
中    華    民    國    97    年    5     月    30    日
            刑事第十三庭  審判長法  官  曾德水
                                法  官  談  虎
                                法  官  梁耀鑌
以上正本證明與原本無異。
不得再抗告。
                                書記官  莊淑茹
中    華    民    國    97    年    5     月    30    日


司法院資訊處製作；財團法人民間司法改革基金會備份。
